【裁判字號】    89,聲再,204
【裁判日期】    890816
【裁判案由】    詐欺聲請再審
【裁判全文】
臺灣高等法院臺中分院刑事裁定                  八十九年度聲再字第二○四號
    再審聲請人
    即受判決人  甲○○
右列聲請人因詐欺案件，對於本院八十八年度上易字第二○○七號中華民國八十九年
二月十六日確定判決聲請再審，本院裁定如左：
    主    文
再審之聲請駁回。
    理    由
一、查刑事訴訟法第四百四十一條第六款所謂確實新證據，係指該項證據之本體顯然
    足為被告有利之判決，不須經過調查即顯然可認為足以動搖原確定判決者而言。
    如果證據之真偽尚待調查，或僅係他人於事後追述當時所見情形之空洞言詞，而
    顯不足以推翻原確定判決所憑之證據者，即非該款所謂確實新證據，不能據為再
    審之理由，有最高法院十九年抗字第八號判例、三十三年抗字第七十號判例及四
    十年臺抗字第二號判例可參，
二、本件再審聲請人甲○○與同案被告即原任臺中區中小企業銀行南臺中分行擔任襄
    理職務之許誌原係舊識，經由宋宇暉、許進財介紹，得知設於高雄市○○○路一
    ○○巷五二之一號福德海洋工程行（下稱福德行）亟須開立額度為美金四十萬元
    之信用狀向國外購買船舶，但因該工程行並無銀行信用狀額度，而欲委託他人開
    狀，聲請人明知其並無銀行信用狀額度，竟於八十六年六月下旬某日，在臺中全
    國大飯店向福德行授權訂約人李文清表示可以代為開立信用狀，雙方洽談後初步
    約定李文清須預先支付開狀費用百分之六即新臺幣（下同）七十萬元，聲請人則
    須開具同額履約保證支票擔保。同年七月十四日，雙方在臺中市○○路與復興路
    交岔口附近江屋日本料理餐廳再次洽談訂約細節，惟李文清仍擔心聲請人之履約
    能力，聲請人即當場電請許誌原前來保證，並聲稱許誌原為臺中區中小企業銀行
    南臺中分行襄理，以取得李文清之信任，許誌原則以其名義簽發寶島商業銀行臺
    中分行面額七十萬元之支票一紙供擔保，致李文清陷於錯誤而如數交付開狀費用
    七十萬元及面額三百萬元之履約保證支票一張予聲請人，聲請人收款後轉交許誌
    原。詎屆期後聲請人遲未依約開立信用狀，而前開由許誌原簽發之保證支票亦因
    存款不足遭退票，始知受騙，經李文清提起告訴，由臺灣臺中地方法院以八十七
    年度易字第二０八四號判處有期徒刑八月，經聲請人提起上訴，由本院於八十九
    年二月十六日以八十九年度上易字第八六一號駁回聲請人上訴確定，有聲請人提
    出之確定判決書繕本可參。
三、聲請意旨略以：告訴人李文清所代表之福德海洋工程行早於八十六年六月間，即
    由該公司之承辦人許進財透過另案外人宋宇暉、林浩司介紹，要求聲請人為之開
    立聲請狀，再於八十八年六月透過二人與聲請人聯絡欲再為之開立聲請狀，而臺
    灣臺中地方檢察署八十九年度偵字第六四二五案件偵查中，許進財已於偵訊坦承
    確實有主動商洽開立信用狀進口香煙，且係代表福德行，該偵查案件之同案被告
    林浩司亦坦承該次信用狀開立之聯絡由林浩司傳給聲請人為他們翻譯等語，由此
    可知聲請人係受託辦理，非聲請人施以詐術，致渠等陷於錯誤而交付財物，且亦
    堪信聲請人係受福德行之累，致已無信用額度可使用，又林浩司在八十九年六月
    二十六日檢察官偵訊時，又坦承協議書係其本人擬好，攜至臺中等語，由此可證
    明該協議書係林浩司及其所代表之福德行與許誌原協議，打字前已做好協議，但
    非聲請人所做成，是福德行第二次交易係由許誌原洽商辦理，並非聲請人，又前
    揭偵查案件傳喚證人宋宇暉，證人證稱上開第一次委託聲請人開立信用狀之事實
    屬實等語，是聲請人自無可能再受理福德行第二次委託云云。
四、經查刑法第三百三十九條第一項之詐欺取財，只須施用詐術，使他人陷於錯誤而
    交付財物，即該當於詐欺罪之犯罪構成要件，至於是犯罪行為人主動與被害人接
    洽或係被害人先與犯罪行為人接洽，致犯罪行為人藉此施展詐術騙取財物則非所
    問。臺灣臺中地方法院檢察署八十九年度偵字第六四二五案件偵查中，許進財、
    林浩司縱分別曾坦承確實有主動商洽聲請人開立信用狀進口香煙，及信用狀開立
    之聯絡係由林浩司傳給聲請人為他們翻譯等語，亦不能謂聲請人即未隱瞞其無信
    用額度，而與告訴人訂約騙取財物之犯行。聲請人對其尚有無銀行信用狀額度心
    知肚明，無法代開立信用狀，就不應與對造訂約收取財物，焉能謂係因前曾為福
    德行開立信用狀，致其再無信用狀額度，是伊未詐欺。聲請人又謂協議書係由林
    浩司事先擬好，攜至臺中，由此可證明該協議書係林浩司及其所代表之福德行與
    許誌原協議，而非聲請人所做成云云；惟聲請人始終未說明何以協議書由林浩司
    事先擬好，即可證明係許誌原與福德行協議，再依前揭判決書繕本所示，代開具
    信用狀之協議書除由聲請人親自簽署其別名「梁志屏」在協議書當事人乙方外，
    並由聲請人在協議書右下方記載收受支票情事，聲請人對此亦未爭執，聲請人既
    前曾另為福德行開具信用狀進口香煙，其能力自能了解協議書記載內容及因此產
    生之權利義務關係，既經伊本人簽名，焉能謂協議書先經他人擬妥，即謂其非協
    議當事人。且縱前曾代開立信用狀進口香煙，亦非即不能再受託開立信用狀購買
    船舶，綜核上情，聲請人所述均非足以動搖原確定判決之新證據，自難認為有再
    審之理由，應依法駁回。
五、依刑事訴訟第四百三十四條第一項裁定如主文。
中      華      民      國    八十九     年      八       月    十六    日
                                  臺灣高等法院臺中分院刑事第五庭
                                        審判長法  官  吳  火  川
                                              法  官  郭  同  奇
                                              法  官  姚  勳  昌
右正本證明與原本無異。
不得抗告。
              書記官  陳  如  慧
中      華      民      國    八十九     年      八       月    十七    日
                                                                        Ｉ


司法院資訊處製作；財團法人民間司法改革基金會備份。
